【裁判字號】    89,易,576
【裁判日期】    890715
【裁判案由】    竊盜
【裁判全文】
臺灣嘉義地方法院刑事判決                          八十九年度易字第五七六號
    公  訴  人  臺灣嘉義地方法院檢察署檢察官
    被      告  丁○○
右列被告因竊盜案件，經檢察官提起公訴（八十九年度偵字第三七五二號），本院判
決如左：
    主  文
丁○○攜帶凶器竊盜，處有期徒刑捌月。扣案之鐵剪壹支及手提袋壹只均沒收。
    事  實
一、丁○○曾有五次竊盜前科，最近一次於民國（下同）八十年間經本院判處有期徒
    刑二年四月，並於刑之執行前令入勞動場所強制工作確定，於八十三年八月二十
    六日經本院裁定免刑之執行及強制工作免予繼續執行，並於同年九月十七日確定
    （於本件不構成累犯），猶不知警惕，復意圖為自己不法之所有，於八十九年六
    月十七日凌晨二時許，攜帶手提袋一只及客觀上對人之生命身體具有危險性之凶
    器鐵剪一支，至嘉義縣中埔鄉○○村○○路○段七三六號前路邊，先以鐵剪破壞
    由丙○○所擺設於上址之自動加水機之鎖頭（起訴書誤載為鑰匙，毀損部分未據
    告訴）後，竊取機具內之硬幣共計新台幣（下同）六百七十五元得手後放置於前
    開手提袋內。嗣於同日凌晨三時許，丁○○攜帶前揭手提袋（內裝鐵剪及上開竊
    得之贓款）騎乘腳踏車行經嘉義市○○路蘭潭三信亭前因行跡可疑為警臨檢並帶
    回派出所訊問時，在警察機關尚未發覺其竊盜犯行前，主動向警員甲○○坦承竊
    盜犯行，並進而接受本件裁判。
二、案經嘉義市警察局第二分局報請臺灣嘉義地方法院檢察官偵查起訴。
    理  由
一、右開事實，業據被告丁○○迭於偵審中坦承不諱，核與被害人丙○○陳述及證人
    即警員甲○○證述情節吻合，並有被害報告書及贓物領據各一紙附卷暨如事實欄
    所載之行竊工具扣案可資佐證。事證明確，被告犯行堪以認定。
二、查扣案之鐵剪在客觀上足認對人之生命身體具有危險性，係屬凶器無疑，被告持
    以行竊，核其所為，係犯刑法第三百二十一條第一項第三款之加重竊盜罪。又被
    告於為警臨檢盤查時，在警察機關尚未發覺其竊盜犯行前，主動向警員甲○○坦
    承竊盜犯行，並進而接受本件裁判，業據證人甲○○到庭證述明確，為對於未發
    覺之罪自首而受裁判，應依刑法第六十二條前段之規定減輕其刑。另被告雖因輕
    度智障，持有殘障手冊（有其母提出之手冊影本可稽），惟訊之被告對於犯罪時
    地及作案方法，均能明確陳述，足見其於行為時並未有心神喪失或精神耗弱之情
    狀，自無刑法第十九條規定阻卻或減輕刑罰之適用，附此敘明。爰審酌被告曾有
    五次竊盜前科、素行不佳、犯罪之動機、手段、所生之危害及犯罪後之態度等一
    切情狀，量處如主文所示之刑，以示懲儆。扣案之鐵剪一支及手提袋一只，係被
    告所有供犯罪所用之物，業據其供承在卷，茲併予宣告沒收。
三、公訴意旨另以：被告意圖為自己不法之所有，基於概括之犯意，於八十六或八十
    七年間，攜帶客觀上足對人體產生危害之鐵剪一支，連續多次至嘉義市○○○路
    與民族路口、嘉義縣水上國小，先以鐵剪破壞由乙○○所擺設之自動加水站之鎖
    頭後（毀損部分未據告訴），竊取機具內之不詳金額硬幣；因認被告另涉連續竊
    盜罪嫌云云。
四、按犯罪事實應依證據認定之，無證據不得推定其犯罪事實；又被告之自白，不得
    作為有罪判決之唯一證據，仍應調查其他必要之證據，以察其是否與事實相符。
    次按不能證明被告犯罪者，應諭知無罪之判決。刑事訴訟法第一百五十四條、第
    一百五十六條第二項、第三百零一條第一項分別定有明文。又認定不利於被告之
    事實，須依積極證據，苟積極證據不足為不利於被告事實之認定時，即應為有利
    於被告之認定，更不必有何有利之證據；事實之認定，應憑證據，如未能發現相
    當證據，或證據不足以證明，自不能以推測或擬制之方法，為裁判基礎最高法院
    三十年上字第八一六號、四十年台上字第八六號判例亦可參照。公訴人認被告涉
    有前揭連續竊盜罪嫌，無非係以被告於警訊、偵查中之自白及被害人乙○○於警
    訊之陳述為其論據，然訊據被告堅決否認有右揭連續竊盜犯行。經查：
（一）被告固於警訊及偵查中自白曾於右揭時地連續竊盜云云，惟被告於偵查中自白
      曾於行盜過程中遭被害人發現後被捕，因被害人不追究而予以釋放云云，然訊
      之被害人丙○○稱其及其弟乙○○所擺設之加水機雖曾被竊多次，但均未當場
      抓到嫌犯等語（見本院八十九年七月七日審判筆錄），是被告之前開自白與事
      實即顯有不符。
（二）復訊之證人甲○○證稱：被告係在派出所經質問後承認竊取中埔鄉○○路之加
      水機內硬幣，並帶同其等到竊盜現場後，經依加水機上電話通知被害人丙○○
      到場，被害人稱其他地方之加水機也曾經被偷，再問被告，被告承認這些地方
      也是他偷的等語（見同前審判筆錄），足見被告之前揭自白顯係配合被害人之
      指述所為之供述，而其自白又存有如前述之瑕疵，是自白尚難採信。而被害人
      乙○○於警訊時所為之陳述，亦僅證明曾經遭竊之事實，並無法確切證明此即
      係被告所為。
（三）此外，復查無其他積極證據足資證明被告有前開公訴人所指之連續竊盜犯行，
      應認不能證明被告此部分犯罪，原應為無罪判決之諭知，然公訴人認被告此部
      分犯行與前開竊盜之有罪部分具有連續犯之裁判上一罪關係，爰不另為無罪判
      決之諭知。
五、據上論斷，應依刑事訴訟法第二百九十九條第一項前段，刑法第三百二十一條第
    一項第三款、第六十二條前段、第三十八條第一項第二款，判決如主文。
本案經檢察官陳仁智到庭執行職務。
中      華      民      國      八十九    年      七      月    十五    日
                                  臺灣嘉義地方法院刑事第二庭
                                      法  官  楊  力  進
右正本證明與原本無異。
如不服本判決，應於判決送達後十日內向本院提出上訴狀( 應附繕本 )。
中      華      民      國      八十九    年      七      月    十五    日
                                      書記書  李  文  政
附錄本判決論罪之法條：
刑法第三百二十一條
犯竊盜罪而有左列情形之一者，處六月以上五年以下有期徒刑：
一、於夜間侵入住宅或有人居住之建築物、船艦或隱匿其內而犯之者。
二、毀越門扇、牆垣或其他安全設備而犯之者。
三、攜帶兇器而犯之者。
四、結夥三人以上而犯之者。
五、乘火災、水災或其他災害之際而犯之者。
六、在車站或埠頭而犯之者。
前項之未遂犯罰之。


司法院資訊處製作；財團法人民間司法改革基金會備份。
